臺灣新竹地方法院刑事判決
110年度訴字第392號
公  訴  人  臺灣新竹地方檢察署檢察官
被      告  陳宏裕




上列被告因違反毒品危害防制條例案件，經檢察官提起公訴（11
0年度毒偵字第516號），本院判決如下：
    主  文
本件公訴不受理。
    理  由
一、公訴意旨略以：被告甲○○基於施用第二級毒品犯意，於民國
    97年3月18日上午某時，在其位於臺中市○○區○○里0鄰○○○路0
    段00巷0弄00號住處，施用第二級毒品安非他命，又基於施
    用第一級毒品犯意，於同年月19日凌晨某時，在新竹火車站
    內廁所，施用第一級毒品海洛因，嗣為警於97年3月19日凌
    晨2時35分許，在新竹市○○區○村路000號查獲，並扣得海洛
    因1包(已沒收銷燬)，經依本院以97年度毒聲字第114號裁定
    送觀察勒戒後，因有繼續施用毒品之傾向，經本院以97年度
    毒聲字第206號裁定送強制戒治，至98年3月5日止已執行6個
    月以上，遂經臺灣新竹地方檢察署檢察官以98年度戒毒偵字
    第20號為不起訴處分確定。嗣該案經最高檢察署檢察總長以
    108年度非上字213號提起非常上訴，最高法院以108年度台
    非字第209號判決認本院97年度毒聲字第114號之裁定違背法
    令，撤銷該裁定，並於理由中敘明應由檢察官依毒品危害防
    制條例提起公訴。被告甲○○收受該判決後，遂於109年6月2
    日具狀坦承犯行。因認被告涉犯毒品危害防制條例第10條第
    1、2項之施用第一、二級毒品罪嫌等語。
二、按起訴之程序違背規定者，應諭知不受理之判決，並得不經
    言詞辯論為之，刑事訴訟法第303條第1款及第307條分別定
    有明文。
三、被告行為後，毒品危害防制條例業於108年12月17日修正，
    並於109年1月15日公布，同條例第20、23條等規定，已於同
    年7月15日施行；同條例第24條規定並於110年5月1日施行。
    茲就法律適用情形說明如下：
㈠、毒品危害防制條例第35條之1第2款規定「審判中之案件，由
    法院或少年法院（地方法院少年法庭）依修正後規定處理；
    依修正後規定應為不起訴處分或不付審理之裁定者，法院或
    少年法院（地方法院少年法庭）應為免刑之判決或不付審理
    之裁定」，即法院就審判中之施用毒品案件，應依上述修正
    後規定處理。經查，本案係被告於上開毒品危害防制條例修
    正施行前所犯，於110年4月16日始經檢察官提起公訴而於同
    年5月20日繫屬於本院等情，有臺灣新竹地方檢察署110年5
    月19日竹檢永強110毒偵516字第1109017877號函上所蓋本院
    收文章戳在卷可憑，依前揭說明，本案係審判中之案件，應
    適用修正施行後之毒品危害防制條例第20條、第23條條規定
    處理。
㈡、犯施用第一級、第二級毒品罪者，檢察官應聲請法院裁定觀
    察、勒戒；且觀察、勒戒等處遇執行完畢釋放後，3年後再
    犯施用第一級、第二級毒品罪者，應再啟觀察、勒戒等處遇
    程序，修正後毒品危害防制條例第20條第1項、第3項分別定
    有明文。並觀之修正後毒品危害防制條例第20條第3項、第2
    3條第2項立法體例，依其文義僅限於觀察、勒戒等處遇執行
    完畢釋放後，3年內再犯第10條之罪者，始應依法追訴或裁
    定交付審理。本次修法在放寬觀察、勒戒等處遇之適用時機
    ，如係初犯，本應依同條例第20條第1項規定予以觀察、勒
    戒，縱曾於3年內再犯經追訴處罰，究與經觀察、勒戒等處
    遇之完整療程不同，倘本次施用毒品，距最近1次觀察、勒
    戒或強制戒治執行完畢釋放，已逾3年，仍應再予觀察、勒
    戒等處遇（最高法院109年度台上大字第3826號裁定意旨參
    照），亦即修正後毒品危害防制條例就施用毒品之犯行是否
    訴追，係以被告該次犯行是否符合曾經接受觀察、勒戒、強
    制戒治3年內再犯而定。
四、經查：
㈠、本件被告前因施用毒品案件，先後經臺灣臺中地方法院（下
    稱臺中地院）以88年度毒聲字第3354號、89年度毒聲字第62
    92號裁定送勒戒處所觀察、勒戒後，認均無繼續施用毒品傾
    向，分由臺灣臺中地方檢察署檢察官於88年6月23日以88年
    度偵字第13547號及89年11月7日以89年度毒偵字第6835號，
    為不起訴處分確定。嗣於90年間再因施用毒品案件，經臺中
    地院以90年度毒聲字第2889號裁定強制戒治，復以90年度訴
    字第1532號判決被告應執行有期徒刑1年6月，嗣經臺灣高等
    法院臺中分院以90年度上訴1735號駁回上訴確定。被告於90
    年6月8日入臺中戒治所強制戒治，於91年2月27日停止處分
    出監，接續執行上開徒刑乙情，有卷附臺灣高等法院被告前
    案紀錄表、在監在押全國紀錄表等可稽。被告又於本案之97
    年3月18日上午某時，在其位於臺中市○○區○○里0鄰○○○路0段
    00巷0弄00號住處，施用第二級毒品安非他命1次，及於97年
    3月19日凌晨某時，在新竹火車站內廁所，施用第一級毒品
    海洛因1次之案件，原雖經本院以97年度毒聲字第114號裁定
    送觀察勒戒後，因有繼續施用毒品之傾向，經本院以97年度
    毒聲字第206號裁定送強制戒治，至98年3月5日止已執行6個
    月以上，遂經臺灣新竹地方檢察署檢察官以98年度戒毒偵字
    第20號為不起訴處分確定。然該案嗣經最高檢察署檢察總長
    以108年度非上字213號提起非常上訴，最高法院以108年度
    台非字第209號判決認本院97年度毒聲字第114號之裁定違背
    法令，撤銷該裁定一節，亦經調閱前案卷宗核閱無訛。
㈡、本案被告依毒品危害防制條例第35條之1第2款規定，應適用
    修正後規定，即修正施行後之毒品危害防制條例第20條、第
    23條規定處理。從而，被告前雖因施用毒品案件，多次經法
    院裁定送觀察勒戒及強制戒治，最後一次經臺中地院以90年
    度毒聲字第2889號裁定令入戒治處所施以強制戒治，於91年
    2月27日停止戒治處分，於91年6月7日執行完畢，該案亦經
    同院以90年度訴字第1532號判決被告應執行有期徒刑1年6月
    ，經臺灣高等法院臺中分院以90年度上訴1735號駁回上訴確
    定，然迄本案被告97年再犯施用毒品案件前均未再經裁定執
    行觀察勒戒或強制戒治等情，亦有臺灣高等法院被告前案紀
    錄表在卷可參，揆諸前揭說明，被告縱有本案被訴施用第一
    、二級毒品之犯嫌，既均係其前次強制戒治執行完畢釋放（
    91年6月7日）3年後所為，且本案繫屬本院之時間既然已係
    在毒品危害防制條例修正生效之109年7月15日之後，自應適
    用現行毒品危害防制條例第35條之1第2款前段、第20條第1
    項規定，由檢察官聲請法院裁定令被告入勒戒處所執行觀察
    勒戒（或由檢察官依刑事訴訟法第253條之1第1項、第253條
    之2等規定為附命完成戒癮治療之緩起訴處分，惟本案被告
    犯行前業經入所執行觀察勒戒、強制戒治完畢，詳如前四、
    ㈠所述），始屬合法，本案檢察官逕行提起公訴，起訴程序
    違背規定，爰不經言詞辯論，逕為諭知不受理之判決。至最
    高法院108年度台非字第209號裁定理由中固敘明本案應由檢
    察官依毒品危害防制條例提起公訴等語，然該裁定時間為10
    8年10月17日，而毒品危害防制條例第20、23條等規定，係
    於之後之同年12月17日修正，並於109年1月15日公布，於同
    年7月15日施行，最高法院上開裁定內容既係依修正前毒品
    危害防制條例規定而撤銷本院原觀察勒戒之裁定，並未違背
    當時之規定，然依新修正之毒品危害防制條例規定及程序從
    新原則，本案自應逕適用新修正施行之規定，附此敘明。
　據上論斷，應依刑事訴訟法第303條第1款、第307條，判決如
  主文。
本案經檢察官黃翊雯提起公訴。 　　
中　　華　　民　　國　　110 　年　　6　　月　 　7 　　日
                  刑事第九庭審判長法  官  黃沛文
                                  法  官  李建慶
                                  法  官  卓怡君
以上正本證明與原本無異。　　　　　　　　　　　　　　　　
如不服本判決應於收受本判決後20日內向本院提出上訴書狀，上
訴書狀應敘述具體理由。上訴書狀未敘述上訴理由者，應於上訴
期間屆滿後20日內補提理由書狀於本院(均須按他造當事人之人
數附繕本 )「切勿逕送上級法院」。 
中　　華　　民　　國　　110 　年　　6 　　月　　7 　　日
                                  書記官  胡家寧